---
title: '2017-03-16'
author: "P.Krzysztoporska, M.Koralewski, B.Pawliczak"
date: "16 marca 2017"
output: pdf_document
---

```{r setup, include=FALSE}
setwd("~/R/Diagnoza/data/")
load("~/R/Diagnoza/data/gospodarstwa.rda")
load("~/R/Diagnoza/data/osoby.rda")
load("~/R/Diagnoza/data/osobyDict.rda")
load("~/R/Diagnoza/data/gospodarstwaDict.rda")
library(RColorBrewer)
library(ggplot2)
library(dplyr)
library(haven)
library(ggthemes)
knitr::opts_chunk$set(fig.width=12, fig.height=8, warning=FALSE, message=FALSE)
```

###Typy prezentacji danych

Podstawowe 4 typy prezentacji danych:

- **Porównanie**
- **Kompozycja**
- Rozkład
- Relacje między danymi

###Pytania, które warto sobie zadać:


- Jak dużo zmiennych chcemy pokazać na jednym wykresie?
- Jak wiele punktów danych pokażemy?
- Czy dane są zmienne w czasie? A może zmieniają się w zależności od grup?


###Czy zawsze potrzebujemy wykresu?


**Tabela** dobrze prezentuje dane, gdy
- chcemy znaleźć i porównać pojedyncze wartości,
- pokazujemy dokładne wartości,
- mamy do czynienia z różnymi jednostkami,
- pokazujemy ilościowe informacje, a nie trend.

**Wykres** będzie odpowiedni, gdy
- będzie przekazywał wiadomość poprzez kształt,
- chcemy pokazać relacje między wieloma zmiennymi.


###Wykres punktowy (scatter plot)


```{r myplot,echo=FALSE,fig.width=20,fig.height=10}


internet_przyjaciele <- osoby %>%
  select(poziom_wyksztalcenia_2003,numer_gd, bp53, bp130, waga_2003_ind) %>%
  mutate_each(funs(as_factor), poziom_wyksztalcenia_2003) %>% 
  #mutate_each(funs(as.numeric),waga_2013_ind) %>%
  group_by(numer_gd,poziom_wyksztalcenia_2003) %>% 
  summarise(przyjaciele = sum(waga_2003_ind*bp53, na.rm=TRUE)/sum(waga_2003_ind[!is.na(bp53)], na.rm=T), internet = sum(waga_2003_ind*bp130, na.rm=TRUE)/sum(waga_2003_ind[!is.na(bp130)], na.rm=T),rok = 2003) %>% rename(edukacja= poziom_wyksztalcenia_2003) 


# edu <- c("wyższe ze stopniem inżyniera, licencjata",
#          "wyższe ze stopniem magistra lub równorzędnym",
#          "wyższe ze stopniem naukowym co najmniej doktora")

my_theme<- theme(title=element_text(size=20),
        panel.background = element_rect(fill = "white"),
        plot.background = element_rect(fill = "white"),
        legend.background = element_rect(fill = "white"),
        strip.background = element_rect(fill = "white"),
        axis.text.x = element_text(size = 20, face = "plain"),
        axis.text.y = element_text(size = 20, face = "plain"),
        legend.text = element_text(size = 18, face = "plain"),
        legend.key.height = unit(1,"cm"))

ggplot(internet_przyjaciele, aes(x=przyjaciele, internet,col=edukacja)) +
  geom_point(size=5)+ scale_color_manual(name = "", values = brewer.pal(10, "Paired"))+my_theme

```



###Wykres kołowy (pie chart)


```{r pie,echo=FALSE,fig.width=20,fig.height=10, eval=FALSE}
edukacja <- osoby %>%
  select(poziom_wyksztalcenia_2003, waga_2003_ind) %>%
  mutate_each(funs(as_factor), poziom_wyksztalcenia_2003) %>% 
  #mutate_each(funs(as.numeric),waga_2013_ind) %>%
  group_by(poziom_wyksztalcenia_2003) %>% 
  summarise(suma = sum(waga_2003_ind, na.rm=TRUE),
            rok = 2003) %>% rename(edukacja= poziom_wyksztalcenia_2003) 

p<-ggplot(edukacja,aes(x=factor(1), y=suma, fill=edukacja))+geom_bar(width=1,stat="identity")+coord_polar(theta="y")

p+my_theme+theme(axis.text=element_blank())+scale_fill_manual(name = "", values = brewer.pal(10, "Paired"))+labs(x="",y="")+ggtitle("Wyksztalcenie u osob bioracych udzial w badaniu w 2003 roku")
```



###Wykres słupkowy (bar plot)


- w pozycji horyzontalnej najlepiej obrazuje 5,7 zmiennych,
- jeśli zmienną jest czas, umieszczamy ją na osi x,
- osie startują z zera!


Wykres słupkowy (bar plot)

```{r echo=FALSE,fig.width=20,fig.height=10}
standard_bp <- theme(text = element_text(colour="maroon", size=16))+  theme(axis.text.x=element_text(size=16,colour="maroon")) +
  theme(axis.text.y=element_text(size=16,colour="maroon")) +
  theme(axis.title.x=element_text(size=16,colour="black",face="bold",vjust=0.5)) +
  theme(axis.title.y=element_text(size=16,colour="black",face="bold",vjust=0.5))
download.file(url = "https://raw.githubusercontent.com/STWUR/STWUR-2017-03-01/master/education_data.csv",
              destfile = "edu_dat.csv")

### data in following years
temp9 = osoby %>% select(ep69_3, ep69_2, ep69_1, ep70, ep68, ep127o22, eduk4_2009, wojewodztwo, plec_all, waga_2009_ind, wiek6_2009) %>% 
  filter(!is.na(ep69_3)) %>% 
  mutate_each(funs(as_factor), -waga_2009_ind) %>% 
  group_by(ep69_3, ep69_2, ep69_1, ep70, ep68, ep127o22, eduk4_2009, wojewodztwo, plec_all, wiek6_2009) %>% 
  summarise(waga = sum(waga_2009_ind, na.rm = TRUE), rok = 2009) %>% 
  na.omit() %>% ungroup %>% 
  rename(spotkania = ep69_3,  pub=ep69_2, kino=ep69_1, psycholog = ep70, TV = ep68, TV_przez_Internet = ep127o22, edukacja=eduk4_2009, plec = plec_all, wiek_kat = wiek6_2009)
temp9$rok = 2009


temp11 = osoby %>% select(fp71_3, fp71_2, fp71_1, fp72, fp70, fp12819, eduk4_2011, wojewodztwo, plec_all, waga_2011_ind, wiek6_2011) %>% 
  filter(!is.na(fp71_3)) %>% 
  mutate_each(funs(as_factor), -waga_2011_ind) %>% 
  group_by(fp71_3, fp71_2, fp71_1, fp72, fp70, fp12819, eduk4_2011, wojewodztwo, plec_all, wiek6_2011) %>% 
  summarise(waga = sum(waga_2011_ind, na.rm = TRUE), rok = 2011) %>% 
  na.omit() %>% ungroup %>% 
  rename(spotkania = fp71_3, pub=fp71_2, kino=fp71_1, psycholog = fp72, TV = fp70, TV_przez_Internet=fp12819, edukacja=eduk4_2011, plec = plec_all, wiek_kat = wiek6_2011)
temp11$rok = 2011



temp15 = osoby %>% select(hp71_3, hp71_2, hp71_1, hp72, hp70, hp134_22, eduk4_2015, wojewodztwo, plec_all, waga_2015_ind, wiek6_2015) %>% 
  filter(!is.na(hp71_3)) %>% 
  mutate_each(funs(as_factor), -waga_2015_ind) %>% 
  group_by(hp71_3, hp71_2, hp71_1, hp72, hp70, hp134_22, eduk4_2015, wojewodztwo, plec_all, wiek6_2015) %>% 
  summarise(waga = sum(waga_2015_ind, na.rm = TRUE), rok = 2015) %>% 
  na.omit() %>% ungroup %>% 
  rename(spotkania = hp71_3, pub=hp71_2, kino=hp71_1, psycholog=hp72, TV=hp70, TV_przez_Internet=hp134_22, edukacja=eduk4_2015, plec = plec_all, wiek_kat = wiek6_2015)
temp15$rok = 2015


### modified and joined
temp9$edukacja<-as.numeric(temp9$edukacja!="wyższe i policealne")
temp11$edukacja<-as.numeric(temp11$edukacja!="wyższe i policealne")
temp15$edukacja<-as.numeric(temp15$edukacja!="wyższe i policealne")
spotkan = rbind(temp9, temp11, temp15)
temp15$TV=tolower(temp15$TV)
temp11$plec=substr(temp11$plec, 1, 1)
temp15$plec=substr(temp15$plec, 1, 1)
spotkan2 = rbind(temp11,temp15)




```

```{r bartosz_code_1, echo=TRUE,eval=TRUE}
daneNaSzybko <- read.csv("edu_dat.csv", encoding="UTF-8")
Wyksztalcenie<-as.numeric(daneNaSzybko$edukacja!="wyższe i policealne")
ggplot(daneNaSzybko,aes(Wyksztalcenie,fill=wojewodztwo))+
  geom_bar(position="stack")+xlab(expression(bold("W. wyższe/policealne a pozostałe")))+
  theme_classic()+ylab("")
ggplot(daneNaSzybko,aes(Wyksztalcenie,fill=wojewodztwo))+
  geom_bar(position="fill")+xlab(expression(bold("W. wyższe/policealne a pozostałe")))+
  theme_classic()+ylab("")

```




```{r bartosz_code_2, echo=FALSE,eval=FALSE}
#PROBLEM Z INTERPRETACJĄ DLA WAG
# wykres<-ggplot(spotkan, aes(x = plec, y = waga, fill = edukacja)) + 
#   geom_bar(stat = "identity", position = "dodge") +
#   facet_wrap(~ rok, ncol = 1)
# wykres+ggtitle(expression(atop("Wykształcenie", atop(italic("Dane z Diagnozy Społecznej"), ""))))+standard_bp+labs(y="")

# wykres<-ggplot(spotkan, aes(x = plec, y = waga, fill = psycholog)) + 
#   geom_bar(stat = "identity", position = "fill") +
#   facet_wrap(~ rok, ncol = 1)
# wykres+ggtitle(expression(atop("Wizyty u psychologa", atop(italic("Dane z Diagnozy Społecznej"), ""))))+standard_bp+labs(y="")
# 
# wykres<-ggplot(spotkan, aes(x = plec, y = waga, fill = psycholog)) + 
#   geom_bar(stat = "identity", position = "stack") +
#   facet_wrap(~ rok, ncol = 1)
# wykres+ggtitle(expression(atop("Wizyty u psychologa", atop(italic("Dane z Diagnozy Społecznej"), ""))))+standard_bp+labs(y="")
```

```{r bartosz_code_3, echo=TRUE,eval=TRUE}
wykres<-ggplot(spotkan, aes(x = plec, y = waga, fill = psycholog)) + 
  geom_bar(stat = "identity", position = "dodge") +
  facet_wrap(~ rok, ncol = 1)
wykres+ggtitle(expression(atop("Wizyty u psychologa", 
                               atop(italic("Dane z Diagnozy Społecznej"), ""))))+standard_bp+labs(y="")

```

```{r bartosz_code_4, echo=TRUE,eval=TRUE}
wykres<-ggplot(spotkan2, aes(x = plec, y = waga, fill = TV)) + 
  geom_bar(stat = "identity", position = "dodge") + coord_polar() +
  facet_wrap(~ rok, ncol = 1)
wykres+ggtitle(expression(atop("Częstość oglądania TV", 
                               atop(italic("Dane z Diagnozy Społecznej"), ""))))+standard_bp+labs(y="")

```


###Wykres liniowy (line plot)

- Używany najczęściej wtedy, kiedy chcemy pokazać zmienność cechy w czasie.
- Bardzo podatny na zmniejszenie czytelności przez dużą liczbę cech
```{r marcindata, echo=FALSE, eval=TRUE}

### parts of data year by year
temp = osoby %>%
  select(ap83_1, wojewodztwo, podregion58, eduk4_2000, waga_2000_ind) %>%
  mutate_each(funs(as_factor), -waga_2000_ind) %>% 
  group_by(ap83_1, eduk4_2000, podregion58, wojewodztwo) %>% 
  summarise(waga = sum(waga_2000_ind, na.rm = TRUE), rok = 2000) %>% 
  filter(!is.na(ap83_1)) %>%
  filter(!is.na(eduk4_2000)) %>%
  rename(czy_pali = ap83_1, wyksztalcenie = eduk4_2000) 
temp$rok = 2000

temp2 = osoby %>%
  select(bp64, wojewodztwo, podregion58, eduk4_2003, waga_2003_ind) %>%
  mutate_each(funs(as_factor), -waga_2003_ind) %>% 
  group_by(bp64, eduk4_2003, podregion58, wojewodztwo) %>% 
  summarise(waga = sum(waga_2003_ind, na.rm = TRUE), rok = 2003) %>% 
  filter(!is.na(bp64)) %>%
  filter(!is.na(eduk4_2003)) %>%
  rename(czy_pali = bp64, wyksztalcenie = eduk4_2003) 
temp2$rok = 2003

temp3 = osoby %>%
  select(cp60, wojewodztwo, podregion58, eduk4_2005, waga_2005_ind) %>%
  mutate_each(funs(as_factor), -waga_2005_ind) %>% 
  group_by(cp60, eduk4_2005, podregion58, wojewodztwo) %>% 
  summarise(waga = sum(waga_2005_ind, na.rm = TRUE), rok = 2005) %>% 
  filter(!is.na(cp60)) %>%
  filter(!is.na(eduk4_2005)) %>%
  rename(czy_pali = cp60, wyksztalcenie = eduk4_2005) 
temp3$rok = 2005

temp4 = osoby %>%
  select(dp56, wojewodztwo, podregion58, eduk4_2007, waga_2007_ind) %>%
  mutate_each(funs(as_factor), -waga_2007_ind) %>% 
  group_by(dp56, eduk4_2007, podregion58, wojewodztwo) %>% 
  summarise(waga = sum(waga_2007_ind, na.rm = TRUE), rok = 2007) %>% 
  filter(!is.na(dp56)) %>%
  filter(!is.na(eduk4_2007)) %>%
  rename(czy_pali = dp56, wyksztalcenie = eduk4_2007) 
temp4$rok = 2007

temp5 = osoby %>%
  select(ep46, wojewodztwo, podregion58, eduk4_2009, waga_2009_ind) %>%
  mutate_each(funs(as_factor), -waga_2009_ind) %>% 
  group_by(ep46, eduk4_2009, podregion58, wojewodztwo) %>% 
  summarise(waga = sum(waga_2009_ind, na.rm = TRUE), rok = 2009) %>% 
  filter(!is.na(ep46)) %>%
  filter(!is.na(eduk4_2009)) %>%
  rename(czy_pali = ep46, wyksztalcenie = eduk4_2009) 
temp5$rok = 2009

temp6 = osoby %>%
  select(fp44, wojewodztwo, podregion58, eduk4_2011, waga_2011_ind) %>%
  mutate_each(funs(as_factor), -waga_2011_ind) %>% 
  group_by(fp44, eduk4_2011, podregion58, wojewodztwo) %>% 
  summarise(waga = sum(waga_2011_ind, na.rm = TRUE), rok = 2011) %>% 
  filter(!is.na(fp44)) %>%
  filter(!is.na(eduk4_2011)) %>%
  rename(czy_pali = fp44, wyksztalcenie = eduk4_2011) 
temp6$rok = 2011

temp7 = osoby %>%
  select(gp43, wojewodztwo, podregion58, eduk4_2013, waga_2013_ind) %>%
  mutate_each(funs(as_factor), -waga_2013_ind) %>% 
  group_by(gp43, eduk4_2013, podregion58, wojewodztwo) %>% 
  summarise(waga = sum(waga_2013_ind, na.rm = TRUE), rok = 2013) %>% 
  filter(!is.na(gp43)) %>%
  filter(!is.na(eduk4_2013)) %>%
  rename(czy_pali = gp43, wyksztalcenie = eduk4_2013) 
temp7$rok = 2013

temp8 = osoby %>%
  select(hp43, wojewodztwo, podregion58, eduk4_2015, waga_2015_ind) %>%
  mutate_each(funs(as_factor), -waga_2015_ind) %>% 
  group_by(hp43, eduk4_2015, podregion58, wojewodztwo) %>% 
  summarise(waga = sum(waga_2015_ind, na.rm = TRUE), rok = 2015) %>% 
  filter(!is.na(hp43)) %>%
  filter(!is.na(eduk4_2015)) %>%
  rename(czy_pali = hp43, wyksztalcenie = eduk4_2015) 
temp8$rok = 2015
### join'em
palenie = rbind(temp, temp2, temp3, temp4, temp5, temp6, temp7, temp8) 

#### more factors
palenie_a_podregion_region_wyksztalcenie_i_rok = palenie %>%
  select(czy_pali, wyksztalcenie, podregion58, wojewodztwo, rok, waga) %>%
  mutate_each(funs(as.factor), -waga) 

# change values to numeric
palenie_a_podregion_region_wyksztalcenie_i_rok$czy_pali = gsub('TAK',1,palenie_a_podregion_region_wyksztalcenie_i_rok$czy_pali)
palenie_a_podregion_region_wyksztalcenie_i_rok$czy_pali = gsub('NIE',0,palenie_a_podregion_region_wyksztalcenie_i_rok$czy_pali)
palenie_a_podregion_region_wyksztalcenie_i_rok$czy_pali = as.numeric(palenie_a_podregion_region_wyksztalcenie_i_rok$czy_pali)
####

palenie_a_wyksztalcenie_i_rok = palenie_a_podregion_region_wyksztalcenie_i_rok %>% 
  filter(!is.na(wyksztalcenie)) %>%
  group_by(wyksztalcenie, rok) %>% 
  summarise(percent = sum(czy_pali*waga)/sum(waga)) 

palenie_a_wyksztalcenie_i_rok$rok <- strptime(x = as.character(palenie_a_wyksztalcenie_i_rok$rok), format="%Y")

```

```{r marcin_code_1, echo=TRUE,eval=FALSE}

temp = osoby %>%
  select(ap83_1, wojewodztwo, podregion58, eduk4_2000, waga_2000_ind) %>%
  mutate_each(funs(as_factor), -waga_2000_ind) %>% 
  group_by(ap83_1, eduk4_2000, podregion58, wojewodztwo) %>% 
  summarise(waga = sum(waga_2000_ind, na.rm = TRUE), rok = 2000) %>% 
  filter(!is.na(ap83_1)) %>%
  filter(!is.na(eduk4_2000)) %>%
  rename(czy_pali = ap83_1, wyksztalcenie = eduk4_2000) 
temp$rok = 2000
### (...)
palenie = rbind(temp, temp2, temp3, temp4, temp5, temp6, temp7, temp8) 

```


```{r marcin_code_2, echo=TRUE,eval=FALSE}

#### more factors
palenie_a_podregion_region_wyksztalcenie_i_rok = palenie %>%
  select(czy_pali, wyksztalcenie, podregion58, wojewodztwo, rok, waga) %>%
  mutate_each(funs(as.factor), -waga) 

# change values to numeric
palenie_a_podregion_region_wyksztalcenie_i_rok$czy_pali = gsub(
  'TAK',1,palenie_a_podregion_region_wyksztalcenie_i_rok$czy_pali)
palenie_a_podregion_region_wyksztalcenie_i_rok$czy_pali = gsub(
  'NIE',0,palenie_a_podregion_region_wyksztalcenie_i_rok$czy_pali)
palenie_a_podregion_region_wyksztalcenie_i_rok$czy_pali = as.numeric(
  palenie_a_podregion_region_wyksztalcenie_i_rok$czy_pali)

```



```{r marcin_code_3, echo=TRUE,eval=FALSE}

#group, count percent
palenie_a_wyksztalcenie_i_rok = palenie_a_podregion_region_wyksztalcenie_i_rok %>% 
  filter(!is.na(wyksztalcenie)) %>%
  group_by(wyksztalcenie, rok) %>% 
  summarise(percent = sum(czy_pali*waga)/sum(waga)) 

# change to datetime object
palenie_a_wyksztalcenie_i_rok$rok <- strptime(
  x = as.character(palenie_a_wyksztalcenie_i_rok$rok), format="%Y")


```



```{r marcin_code_4, echo=TRUE,eval=FALSE}

#First plot
ggplot(data=palenie_a_wyksztalcenie_i_rok, aes(
  x=rok, y=percent, group=wyksztalcenie, color=wyksztalcenie))+
  geom_line(stat = "identity")+
  scale_colour_brewer(type='seq', palette = 'OrRd')+
  scale_x_datetime(date_labels = "%Y", date_breaks = '2 years')+
  ggtitle('Procent palących na przestrzeni lat')+
  ylab('Procent palących')+
  xlab('Rok badania')

```


Pierwszy geom_line:

```{r marcin_plot_1, echo=FALSE,fig.width=20,fig.height=10}

#First plot
ggplot(data=palenie_a_wyksztalcenie_i_rok, 
       aes(x=rok, y=percent, group=wyksztalcenie, color=wyksztalcenie))+
  geom_line(stat = "identity")+
  scale_colour_brewer(type='seq', palette = 'OrRd')+
  scale_x_datetime(date_labels = "%Y", date_breaks = '2 years')+
  ggtitle('Procent palących na przestrzeni lat')+
  ylab('Procent palących')+
  xlab('Rok badania')

```

W wykresie powyżej nie pasuje nam bardzo wiele rzeczy :)

- niska czytelność
- mało czytelna skala osi Y
- chcemy czytelnika poinformować o niepewności wynikającej z trendu
- tytuł bardzo źle wygląda

```{r marcin_code_5, echo=TRUE,eval=FALSE}
# 2gi wykres
ggplot(data=palenie_a_wyksztalcenie_i_rok, aes(
  x=rok, y=percent, group=wyksztalcenie, color=wyksztalcenie))+
  geom_line(stat = "identity")+
  scale_colour_brewer(type='seq', palette = 'OrRd')+
  scale_x_datetime(date_labels = "%Y", date_breaks = '2 years')+
  ylab('Procent palących')+
  xlab('Rok badania')+ ###############################
  geom_smooth(method='loess')+
  scale_y_continuous(labels = scales::percent)+
  theme_dark()+
  ggtitle(expression(atop("Procent palących na przestrzeni lat", atop(
    italic("Dane z Diagnozy Społecznej"), "")))) +
  theme(axis.text.x = element_text(angle=-45, hjust=0, vjust=1), 
        plot.title = element_text(size = 25, face = "bold", colour = "black", vjust = -1))
```



```{r marcin_plot_2, echo=FALSE}
# 2gi wykres
ggplot(data=palenie_a_wyksztalcenie_i_rok, aes(x=rok, y=percent, group=wyksztalcenie, color=wyksztalcenie))+
  geom_line(stat = "identity")+
  scale_colour_brewer(type='seq', palette = 'OrRd')+
  scale_x_datetime(date_labels = "%Y", date_breaks = '2 years')+
  ylab('Procent palących')+
  xlab('Rok badania')+
  geom_smooth(method='loess')+
  scale_y_continuous(labels = scales::percent)+
  theme_dark()+
  ggtitle(expression(atop("Procent palących na przestrzeni lat", atop(italic("Dane z Diagnozy Społecznej"), "")))) +
  theme(axis.text.x = element_text(angle=-45, hjust=0, vjust=1), 
        plot.title = element_text(size = 25, face = "bold", colour = "black", vjust = -1))

```
Na tą chwilę można dopracować:

- podpisy osi
- legenda jest mało czytelna
- tytuł 


```{r marcin_code_6, echo=TRUE,eval=FALSE}
ggplot(data=palenie_a_wyksztalcenie_i_rok, aes(
  x=rok, y=percent, group=wyksztalcenie, color=wyksztalcenie))+
  geom_line(stat = "identity")+
  scale_colour_brewer(type='seq', palette = 'OrRd')+
  scale_x_datetime(date_labels = "%Y", date_breaks = '2 years')+
  geom_smooth(method='loess')+
  scale_y_continuous(labels = scales::percent)+
  theme_dark()+
  ggtitle(expression(atop("Procent palących na przestrzeni lat",
                          atop(italic("Dane z Diagnozy Społecznej"), "")))) +
  theme(axis.text.x = element_text(angle=-45, hjust=0, vjust=1), 
        plot.title = element_text(size = 25, face = "bold", 
                                  colour = "black", vjust = -1, hjust=0.5))+############
  theme(legend.direction = 'vertical',
        legend.key.size = unit(3, 'lines'), legend.justification = c(1, -0.015), 
        legend.title = element_text(size = 18, colour = "black", vjust = 0),
        legend.text = element_text(size = 11),
        axis.title.x = element_text(size = 15, colour = 'grey35'),
        axis.title.y = element_text(size = 15, colour = 'grey35'),
        plot.background = element_rect(fill = 'grey90'),
        legend.background = element_rect(fill = 'grey90')) +
        labs(x = 'Rok badania', y = 'Procent palących', color='Wykształcenie')
```


```{r marcin_plot_3, echo=FALSE}
ggplot(data=palenie_a_wyksztalcenie_i_rok, aes(
  x=rok, y=percent, group=wyksztalcenie, color=wyksztalcenie))+
  geom_line(stat = "identity")+
  scale_colour_brewer(type='seq', palette = 'OrRd')+
  scale_x_datetime(date_labels = "%Y", date_breaks = '2 years')+
  geom_smooth(method='loess')+
  scale_y_continuous(labels = scales::percent)+
  theme_dark()+
  ggtitle(expression(atop("Procent palących na przestrzeni lat", atop(italic("Dane z Diagnozy Społecznej"), "")))) +
  theme(axis.text.x = element_text(angle=-45, hjust=0, vjust=1), 
        plot.title = element_text(size = 25, face = "bold", colour = "black", vjust = -1, hjust=0.5))+
  theme(legend.direction = 'vertical',
        legend.key.size = unit(3, 'lines'), legend.justification = c(1, -0.015), 
        legend.title = element_text(size = 18, colour = "black", vjust = 0),
        legend.text = element_text(size = 11),
        axis.title.x = element_text(size = 15, colour = 'grey35'),
        axis.title.y = element_text(size = 15, colour = 'grey35'),
        plot.background = element_rect(fill = 'grey90'),
        legend.background = element_rect(fill = 'grey90')) +
        labs(x = 'Rok badania', y = 'Procent palących', color='Wykształcenie')

```