---
layout: post
title: "Jak się przygotować?"
excerpt: "Wszystko co warto zrobić przed spotkaniem STWURa"
categories: articles
author: michal
comments: true
share: true
modified: 2017-02-10
---

```{r setup, echo=FALSE}
library(knitr)
render_jekyll(highlight = "pygments")
```


Przy większej liczbie obserwacji wykresy punktowe bywają nieczytelne. Losowe przesuwanie punktów (geom_point(position = "jitter")) w ggplot2 nie wygląda zbyt estetycznie, poza tym punkty cały czas mogą na siebie nachodzić. Prostym rozwiązaniem jest zastosowanie pakietu [ggbeeswarm](https://github.com/eclarke/ggbeeswarm), który zawiera kilka geometrii tworzących estetyczne i informatywne wykresy punktowe.

Funkcjonalność pakietu beeswarm najlepiej zaprezentować na przykładzie - w tym przypadku dochodzie netto mieszkańców dużych miast (powyżej 500 tys. mieszkanców) w województwach Mazowieckim i Dolnośląskim.

```{r}
library(dplyr)
library(haven)
library(ggplot2)
library(ggbeeswarm)

load("./Diagnoza_dane-master/osoby.RData")
dochod_df <- data.frame(woj = as_factor(osoby[[74]]),
           dochod = osoby[[646]],
           miasto = osoby[[75]]) %>% 
  filter(!(is.na(woj) | is.na(dochod))) %>% 
  filter(dochod > 0) %>% 
  mutate(dochod = as.numeric(dochod)) %>% 
  filter(woj %in% c("Dolnośląskie", "Mazowieckie")) %>% 
  filter(miasto %in% c(1))

ggplot(dochod_df, aes(x = woj, y = dochod)) +
  geom_boxplot() 

ggplot(dochod_df, aes(x = woj, y = dochod)) +
  geom_point() 

ggplot(dochod_df, aes(x = woj, y = dochod)) +
  geom_point(position = "jitter") 


ggplot(dochod_df, aes(x = woj, y = dochod)) +
  geom_quasirandom() 

ggplot(dochod_df, aes(x = woj, y = dochod)) +
  geom_beeswarm() 
```

