---
layout: post
title: "STWUR #4 za nami"
modified:
author: michal
categories: blog
excerpt:
tags: []
image:
  feature:
date: 2017-05-17
output:
  md_document:
    variant: markdown_github
---

```{r setup, include=FALSE}
library(dplyr)
library(binom)
library(ggplot2)
```

## Wstęp

Materiały są dostępne w repozytorium: http://tinyurl.com/stwur4

Pobierz materiały z **R** poleceniem:

```{r, eval = FALSE}
download.file(url = "https://github.com/STWUR/STWUR-2017-05-17/archive/master.zip", 
              destfile = "tmp.zip")
unzip("tmp.zip", exdir = getwd())
file.remove("tmp.zip")
```

## Dane

Dane z Diagnozy społecznej, 23 130 respondentów.

Pytania:

- Czy czuje się Pan/i samotny/a?
- Czy używa Pan/i internetu w pracy?
- Ile godzin spędził/a Pan/i w internecie w ostatnim tygodniu?

## Wczytanie danych

```{r, echo = TRUE}
dat <- read.csv("internet_samotnosc_aggregated.csv")
head(dat)
```

## Liczba respondentów 

```{r, eval=FALSE}
ggplot(dat, aes(x = plec, y = n_resp, fill = samotnosc)) + 
  geom_col(position = "dodge") +
  facet_wrap( ~ internet_zawodowo, labeller = label_both) +
  scale_x_discrete("Płeć") +
  scale_y_continuous("Liczba respondentów") +
  scale_fill_manual("Uczucie osamotnienia", 
                    values = c("cadetblue3", "coral2")) +
  theme_bw() +
  theme(legend.position = "bottom")
```

## Liczba respondentów 

```{r, echo=FALSE}
ggplot(dat, aes(x = plec, y = n_resp, fill = samotnosc)) + 
  geom_col(position = "dodge") +
  facet_wrap( ~ internet_zawodowo, labeller = label_both) +
  scale_x_discrete("Płeć") +
  scale_y_continuous("Liczba respondentów") +
  scale_fill_manual("Uczucie osamotnienia", 
                    values = c("cadetblue3", "coral2")) +
  theme_bw() +
  theme(legend.position = "bottom")
```

*geom_col*: odpowiednik geom_bar(stat = "identity")

## Przedziały ufności

```{r, echo = TRUE}
conf_int <- group_by(dat, internet_zawodowo) %>% 
  mutate(total = sum(n_resp)) %>% 
  bind_cols(binom.confint(.[["n_resp"]], .[["total"]], 
                          method = "asymptotic")) %>% 
  select(-method, -x, -n, -mean)
conf_int[1L:3, -c(1L:4)]
```

*binom.confint* - przedziały ufności dla zmiennych dwumianowych (9 dostępnych metod).

*bind_cols* - *cbind* dla tibble.


## Przedziały ufności
```{r, echo = TRUE,eval = FALSE}
ggplot(conf_int, aes(x = plec, y = n_resp, fill = samotnosc)) + 
  geom_col(position = "dodge") +
  facet_wrap( ~ internet_zawodowo, labeller = label_both) +
  scale_x_discrete("Płeć") +
  scale_y_continuous("Liczba respondentów") +
  scale_fill_manual("Uczucie osamotnienia", 
                    values = c("cadetblue3", "coral2")) +
  theme_bw() +
  theme(legend.position = "bottom") +
  geom_errorbar(aes(ymin = lower*total, ymax = upper*total), 
                position = "dodge")
```


## Przedziały ufności
```{r, echo = FALSE}
ggplot(conf_int, aes(x = plec, y = n_resp, fill = samotnosc)) + 
  geom_col(position = "dodge") +
  facet_wrap( ~ internet_zawodowo, labeller = label_both) +
  scale_x_discrete("Płeć") +
  scale_y_continuous("Liczba respondentów") +
  scale_fill_manual("Uczucie osamotnienia", 
                    values = c("cadetblue3", "coral2")) +
  theme_bw() +
  theme(legend.position = "bottom") +
  geom_errorbar(aes(ymin = lower*total, ymax = upper*total), 
                position = "dodge")
```

## Przedziały ufności

Coverage probability: prawdopodobieństwo, że wartość zmiennej znajduje się w określonym przedziale ufności.

```{r, echo = FALSE}
prob_cov <- rbind(binom.coverage(0.02, 25L:100, method = "asymptotic"),
                  binom.coverage(0.02, 25L:100, method = "wilson"))

ggplot(prob_cov, aes(x = n, y = coverage, color = method)) +
  geom_line() +
  geom_hline(yintercept = 0.95) +
  theme_bw() +
  scale_y_continuous("Coverage probability") +
  ggtitle("p = 0.02")
```


## Przedziały ufności

```{r, echo = FALSE}
binom.coverage(0.0567, 10587, method = "asymptotic")
binom.coverage(0.0567, 10587, method = "wilson")
```

## Liczba respondentów 

```{r, echo = FALSE}
ggplot(conf_int, aes(x = plec, y = n_resp, fill = samotnosc)) + 
  geom_col(position = "dodge") +
  facet_wrap( ~ internet_zawodowo, labeller = label_both) +
  scale_x_discrete("Płeć") +
  scale_y_continuous("Liczba respondentów") +
  scale_fill_manual("Uczucie osamotnienia", 
                    values = c("cadetblue3", "coral2")) +
  theme_bw() +
  theme(legend.position = "bottom") +
  geom_errorbar(aes(ymin = lower*total, ymax = upper*total), 
                position = "dodge")
```

## Liczba godzin w internecie a samotność

```{r, echo = TRUE, eval = FALSE}
ggplot(dat, aes(x = plec, y = internet_h, fill = samotnosc)) +
  geom_col(position = "dodge") +
  facet_wrap( ~ internet_zawodowo, labeller = label_both) +
  scale_x_discrete("Płeć") +
  scale_y_continuous("Użycie internetu w ostatnim tygodniu [h]") +
  scale_fill_manual("Uczucie osamotnienia", values = c("cadetblue3", "coral2")) +
  theme_bw() +
  theme(legend.position = "bottom")
```

## Liczba godzin w internecie a samotność

```{r, echo = FALSE}
ggplot(dat, aes(x = plec, y = internet_h, fill = samotnosc)) +
  geom_col(position = "dodge") +
  facet_wrap( ~ internet_zawodowo, labeller = label_both) +
  scale_x_discrete("Płeć") +
  scale_y_continuous("Użycie internetu w ostatnim tygodniu [h]") +
  scale_fill_manual("Uczucie osamotnienia", 
                    values = c("cadetblue3", "coral2")) +
  theme_bw() +
  theme(legend.position = "bottom")
```

## Liczba godzin w internecie a samotność

```{r, echo = TRUE}
full_dat <- read.csv("internet_samotnosc_full.csv")

wilcox.test(filter(full_dat, samotnosc == "TAK")[["internet_h"]],
            filter(full_dat, samotnosc != "TAK")[["internet_h"]],
            alternative = "greater")
```


## Liczba godzin w internecie a samotność

Czy osoby samotne nieużywające internetu w pracy, spędzają w internecie więcej czasu niż ich mniej samotni koledzy?

```{r, echo = TRUE}
wilcox.test(filter(full_dat, samotnosc == "TAK", 
                   internet_zawodowo != "TAK")[["internet_h"]],
            filter(full_dat, samotnosc != "TAK", 
                   internet_zawodowo != "TAK")[["internet_h"]],
            alternative = "greater")
```

## Liczba godzin w internecie a samotność

Czy osoby samotne używające internetu w pracy, spędzają w internecie więcej czasu niż ich mniej samotni koledzy?

```{r, echo = TRUE}
wilcox.test(filter(full_dat, samotnosc == "TAK", 
                   internet_zawodowo == "TAK")[["internet_h"]],
            filter(full_dat, samotnosc != "TAK", 
                   internet_zawodowo == "TAK")[["internet_h"]],
            alternative = "greater")
```


## Liczba godzin w internecie a samotność

Czy osoby samotne używające internetu w pracy, spędzają w internecie więcej czasu niż ich mniej samotni koledzy?

```{r, echo = TRUE}
wilcox.test(filter(full_dat, samotnosc == "TAK", 
                   internet_zawodowo == "TAK")[["internet_h"]],
            filter(full_dat, samotnosc != "TAK", 
                   internet_zawodowo == "TAK")[["internet_h"]],
            alternative = "greater")
```

Czy naprawdę? Nie, na następnym spotkaniu wspólnie zrobimy to jeszcze raz - tym razem prawidłowo uwzględniając wagi!

## Trzy triki na factory

Zmiana kolejnosci poziomów
```{r, echo = TRUE}
fct_dat <- data.frame(imie = c("Janek", "Franek", "Stefanek", "Havranek"),
                      wzrost = c(188, 168, 210, 199))

levels(fct_dat[["imie"]])

fct_dat2 <- mutate(fct_dat, 
                   imie = factor(imie, levels = imie[order(wzrost)]))
levels(fct_dat2[["imie"]])
```


## Trzy triki na factory

Zmiana nazw poziomów
```{r, echo = TRUE}

fct_dat2 <- mutate(fct_dat, 
                   imie = factor(imie, labels = toupper(levels(imie))))
levels(fct_dat2[["imie"]])
```

## Trzy triki na factory

Łączenie poziomow
```{r, echo = TRUE}

fct_dat2 <- fct_dat
levels(fct_dat2[["imie"]]) <- c("Franek", "Janek", "Janek", "Stefanek")

levels(fct_dat2[["imie"]])
```


## Dane (raz jeszcze)

- plec: płeć
- waga: ważność obserwacji, istotne przy wyciąganiu średnich
- woj: województwo
- region66: region NUTS3. 
- internet_zawodowo: czy używa Pan/i internetu w pracy?
- samotnosc: Czy czuje się Pan/i samotny/a?
- internet_h: Ile godzin spędził/a Pan/i w internecie w ostatnim tygodniu?
- rok: rok sondażu.
